【裁判字號】    97,上更(一),389
【裁判日期】    980226
【裁判案由】    毒品危害防制條例
【裁判全文】
臺灣高等法院刑事判決             97年度上更(一)字第389號
上  訴  人
即  被  告  甲○○
                      號
                    現另案在臺灣桃園監獄執行中
選任辯護人  蘇家弘律師
            孫志堅律師
上列上訴人因毒品危害防制條例案件，不服臺灣桃園地方法院96
年度訴字第1544號，中華民國96年12月31日第一審判決（起訴案
號：臺灣桃園地方法院檢察署95年度偵字第14892號），提起上
訴，判決後，經最高法院發回，本院更為判決如下：
    主  文
原判決撤銷。
甲○○無罪。
    理  由
一、公訴意旨略以：被告甲○○明知安非他命係毒品危害防制條
    例所管制之第二級毒品，未經許可不得販賣。竟基於販賣第
    二級毒品之犯意，於95年5月底至同年7月間，3次以電話與
    有吸食毒品習慣之乙○○聯絡後，相約在桃園縣龍潭鄉○○
    路與雙連街口加油站見面，以每公克新台幣（下同）4000元
    或5000元之價格，賣出第二級毒品安非他命供乙○○施用。
    嗣於同年6月22日21時許，甲○○在大溪鎮頂好新村111號前
    ，為警在其身上查獲安非他命2小包（毛重0.63公克）及安
    非他命吸食器1組；並在其置於所駕駛車號LI-9341號自用小
    客車內駕駛座下方之花色皮包內，查獲供己施用之第一級毒
    品海洛因4小包及1小瓶（毛重4.3公克，淨重1.55公克，純
    度20﹪，純質淨重0.31公克），以及安非他命9小包（毛重
    8.53公克）、安非他命用玻璃球1個、削尖吸管1支，另又在
    該車內置物盒中起出注射針筒1支。之後乙○○因持有第二
    級毒品安非他命遭警逮捕，經解送內勤檢察官訊問時證述毒
    品來源，始悉上情。因認被告涉犯毒品危害防制條例第4條
    第2項之販賣第二級毒品罪嫌云云。
二、按犯罪事實應依證據認定之，無證據不得推定其犯罪事實。
    又不能證明被告犯罪者，應諭知無罪之判決，刑事訴訟法第
    154條第2項、第301條第1項分別定有明文。又事實之認定，
    應憑證據，如未能發現相當證據，或證據不足以證明，自不
    能以推測或擬制之方法，為裁判基礎（最高法院40年台上字
    第86號判例參照）；而認定犯罪事實所憑之證據，雖不以直
    接證據為限，間接證據亦包括在內，然而無論直接證據或間
    接證據，其為訴訟上之證明，須於通常一般之人均不致有所
    懷疑，而得確信其為真實之程度者，始得據為有罪之認定，
    倘其證明尚未達到此一程度，而有合理之懷疑存在而無從使
    事實審法院得有罪之確信時，即應由法院為諭知被告無罪之
    判決（最高法院76年台上字第4986號判例參照）。
三、訊據被告就其曾於95年6月22日21時許，在大溪鎮頂好新村
    111號前，為警在其身上查獲安非他命2小包（毛重0.63公克
    ）及安非他命吸食器1組；並在其置於所駕駛車號LI-9341號
    自用小客車內駕駛座下方之花色皮包內，查獲供己施用之第
    1級毒品海洛因4小包及1小瓶，以及安非他命9小包、安非他
    命用玻璃球1個、削尖吸管1支，另又在該車內置物盒中起出
    注射針筒1支之事實部分固不諱言，惟堅決否認有何販賣第
    二級毒品犯行，辯稱：伊沒有販賣第二級毒品予乙○○等語
    。
四、公訴人認被告涉有販賣第二級毒品罪嫌無非以證人乙○○於
    偵查中之證述，佐以法務部調查局鑑定通知書、台灣檢驗科
    技股份有限公司就乙○○尿液之濫用藥物尿液檢驗報告、行
    政院衛生署管制藥品管理局鑑定書，及扣案證物等為其主要
    論據。
五、然查：
（一）法務部調查局鑑定通知書、台灣檢驗科技股份有限公司之
      濫用藥物尿液檢驗報告、行政院衛生署管制藥品管理局鑑
      定書，及扣案證物等，於法僅足供乙○○確有施用毒品，
      及扣案之物確係毒品，或係施用毒品之器具之證明。然本
      件之關鍵厥為被告是否確有販賣第二級毒品予乙○○，關
      乎此，上述法務部調查局鑑定通知書、台灣檢驗科技股份
      有限公司濫用藥物尿液檢驗報告、行政院衛生署管制藥品
      管理局鑑定書，或扣案證物均非適合之證明。
（二）證人乙○○於95年7月10日經檢察官偵查中，就被告向其
      兜售毒品之次數及時間，固結證稱：「（問）有無向甲○
      ○買過毒品？（答）共買過三次，都是買安非他命，第一
      次在5月底，第二次在6月5、6日左右，第三次在7月7、8
      日，都是約在龍潭鄉○○路與雙連街加油站交貨。大部分
      都是他打電話給我的手機0000000000與我聯絡，我每次都
      向他買4、5,000元，約一克重。（問）為何7月9日扣得的
      只有0.2克？（答）我用剩下的。這一包也是向他買的，
      這包他賣我5,000元。（問）甲○○平常有無在販賣毒品
      ？（答）我不知道。因他知道我有在用安非他命，才會問
      我要不要，我也不知道他毒品來源。他只有賣安非他命給
      我，海洛因我沒用過我不知道。」等語（見95年度偵字第
      14892號卷第52、53頁），證人乙○○經原審二次傳喚均
      未到庭，惟證人乙○○於本院前審審理中到庭則結證稱：
      「從小時候就認識被告，95年內勤字第12號95年7月10日
      下午有講過這些話，但我那時候在提藥，沒有冤枉被告，
      95年5月到7月有跟別人買過安非他命，跟誰買忘記了。沒
      有跟庭上甲○○買；提藥就是吃藥後沒有在吃的時候意識
      比較不清楚。被警察查獲之前有吃藥，在檢察官訊問的時
      候我在提藥，很想睡，那時候我說警察要我這樣講我就這
      樣講。檢察官並沒有要我這樣講，我是想說照原來的筆錄
      。今日所述與之前所述而且經過具結都不一致，是因我想
      說照實講。我不知道怎麼回答。今日講的是對」等語（見
      本院上訴卷第73頁反面至第76頁反面）。足見證人乙○○
      先後所陳全然歧異；即其於本院前審審理中之證述，亦有
      不符之處，且該不符之處復係攸關本案之構成要件之重要
      之點；而證人乙○○上引先後不符之供述，復查無其他得
      資為佐證若通聯紀錄、交貨事證、亦未查得被告有足供販
      賣大量毒品之分裝袋、磅秤等物者；是於法尚不得在無何
      佐證之情形下，獨執證人乙○○先後有重要瑕疵、明顯不
      符之證述，即遽為被告不利之認定。
（三）再參以被告於警詢中供稱：「是以安非他命每公克5000至
      6000元向一名綽號阿峰之男子購買」（見偵查卷第16頁）
      ；然證人乙○○於檢察官偵查中卻係陳稱：「我每次都向
      他（指被告）買4000、5000元，約一克重」（見偵查卷第
      52頁）；果被告確係意圖營利而以每公克4000、5000元之
      價格販賣第二級毒品予證人乙○○，則衡情被告既係意圖
      營利，其焉有以較高之價格購進，而以較低之價格再販售
      予他人之理？益見證人乙○○上引被告以4000、5000元，
      約一克重之代價販賣第二級毒品之供述，尚非得遽以採信
      。
六、此外復查無其他積極證據足資證明被告有何販賣第二級毒品
    犯行，是不能證明被告犯罪，爰應為其無罪之諭知。
七、原審就卷存各項證據資料，未詳予勾稽，即遽為被告有罪之
    認定，並予科刑，顯有未洽。被告上訴意旨，就此指摘原判
    決不當，求予撤銷改判，非無理由。應由本院將原判決撤銷
    ，另為被告無罪之諭知。
據上論斷，應依刑事訴訟法第369條第1項前段、第364條、第301
條第1項前段，判決如主文。
本案經檢察官王金聰到庭執行職務。
中    華    民    國    98    年    2    月    26    日
                  刑事第二十庭審判長法  官  楊貴雄
                                    法  官  高愈杰
                                    法  官  林銓正
以上正本證明與原本無異。
檢察官如不服本判決，應於收受送達後10日內向本院提出上訴書
狀，其未敘述上訴之理由者並得於提起上訴後10日內向本院補提
理由書（均須按他造當事人之人數附繕本）「切勿逕送上級法院
」。
                                    書記官  陳玲憶
中    華    民    國    98    年    2     月    27    日


司法院資訊處製作；財團法人民間司法改革基金會備份。
